【裁判字號】    99,訴緝,50
【裁判日期】    991110
【裁判案由】    偽造文書等
【裁判全文】
臺灣士林地方法院刑事判決              99年度訴緝字第50號
公  訴  人  臺灣士林地方法院檢察署
被      告  甲○○
上列被告因偽造文書等案件，經檢察官提起公訴（96年度偵字第
7291號、第9026號）及移送併辦（臺灣桃園地方法院檢察署96年
度偵緝字第1209號、臺灣士林地方法院檢察署96年度偵字第1089
2 號），被告於準備程序中就被訴事實為有罪之陳述，經本院合
議庭裁定依簡式審判程序審理，並判決如下：
    主  文
甲○○犯如附表所示之罪，均累犯，各處及各減為如附表所示之
宣告刑暨沒收如附表所示之物。應執行有期徒刑陸月，如易科罰
金，以銀元佰元即新臺幣玖佰元折算壹日。如附表應沒收之物
欄所示之物均沒收。
    事實及理由
一、本件犯罪事實及證據除引用檢察官起訴書及併辦意旨書（均
    如附件）之記載外，另更正並補充：(一)被告甲○○前因竊盜
    案件，經臺灣臺北地方法院以91年度簡字第3088號判處有期
    徒刑4 月確定，又因偽造文書案件，經臺灣苗栗地方法院以
    92年度訴字第11 0號判處有期徒刑1 年2 月確定，上開2 罪
    經同院以92年度聲字第607 號裁定定應執行刑為有期徒刑1
    年5 月，而於民國95年1 月6 日縮刑假釋出監，縮刑期滿日
    期為同年2 月12日。(二)起訴書所載之綽號「火鍋」之成年男
    子應更正為曾希哲。(三)被告甲○○於本院準備程序及審理時
    之自白，核與起訴書所載其他證據相符，足見被告之自白與
    事實相符，本件事證明確，被告之犯行洵堪認定，應依法論
    科。
二、被告行為後，94年2 月2 日修正公布之刑法已於95年7 月1
    日生效施行，其中第2 條第1 項「行為後法律有變更者，適
    用行為時之法律。但行為後之法律有利於行為人者，適用最
    有利於行為人之法律」之規定，係規範行為後法律變更所生
    新、舊法律比較適用之準據法，並非刑法實體法律，自不生
    行為後法律變更之比較適用問題，故刑法修正施行後，應適
    用該修正後之第2 條第1 項之規定，依「從舊、從輕」之原
    則比較新、舊法律之適用；又比較新舊法時，應就罪刑有關
    之共犯、未遂犯、想像競合犯、牽連犯、連續犯、結合犯，
    以及累犯加重、自首減輕暨其他法定加減原因（如身分加減
    ）與加減例等一切情形，綜其全部罪刑之結果而為比較後，
    再適用有利於行為人之法律處斷，而不得一部割裂分別適用
    不同之新、舊法（最高法院24年上字第4634號、29年上字第
    964 號判例意旨及最高法院95年度第8 次刑事庭會議決議參
    照）。經查：
    (一)連續犯部分：修正前刑法第56條有關「連續數行為而犯同
      一之罪名者，以一罪論，但得加重其刑至二分之一」之連
      續犯規定，經修正刪除，此刪除雖非犯罪構成要件之變更
      ，但顯已影響行為人刑罰之法律效果，自屬法律有變更，
      依新法第2條 第1 項規定，比較新、舊法結果，仍應適用
      較有利於被告之行為時法律即舊法論以連續犯（最高法院
      95年第8 次刑事庭會議決議參照）。
    (二)被告行為後，刑法第55條後段有關「犯一罪而其方法或結
      果之行為犯他罪名」之規定，於94年2 月2 日修正公布刪
      除，並自95年7 月1 日起施行，亦即修正後之刑法，已無
      牽連犯得論以裁判上一罪之情形，被告所犯之數罪，應按
      其具體情形論罪。查被告所犯連續偽造公印文、連續行使
      偽造特種文書、連續行使偽造私文書、連續詐欺取財罪等
      罪間，其行為、時間均屬各別獨立，但有方法、目的之牽
      連關係，若適用修正前之刑法第55條後段牽連犯之規定，
      顯較有利於被告。
    (三)刑法第212 條、第339 條等條文均訂有罰金刑之處罰。而
      在罰金刑部分，刑法分則編各罪所定罰金刑之貨幣單位原
      為銀元，修正前刑法第33條第5 款規定：「罰金：1 元（
      銀元）以上。」，而依罰金罰鍰提高標準條例規定，就72
      年6 月26 日 前修正之刑法部分條文罰金數額提高2 至10
      倍，其後修正者則不提高倍數，並依現行法規所定貨幣單
      位折算新臺幣條例規定，以銀元1 元折算新臺幣3 元；修
      正後刑法第33條第5 款規定：「罰金：新臺幣1,000 元以
      上，以百元計算之。」，刑法第33條第5 款所定罰金貨幣
      單位經修正為新臺幣後，刑法分則各罪所定罰金刑之貨幣
      單位亦應配合修正為新臺幣，為使刑法分則編各罪所定罰
      金之最高數額與刑法修正前趨於一致，乃增訂刑法施行法
      第1 條之1 ：「中華民國94年1 月7 日刑法修正施行後，
      刑法分則編所定罰金之貨幣單位為新臺幣。94年1 月7 日
      刑法修正時，刑法分則編未修正之條文定有罰金者，自94
      年1 月7 日刑法修正施行後，就其所定數額提高為30倍。
      但72年6 月26日至94年1 月7 日新增或修正之條文，就其
      所定數額提高為3 倍。」；從而，刑法分則編各罪所定罰
      金刑之最高數額，於上開規定修正後並無不同，惟修正後
      刑法第33條第5 款所定罰金刑最低數額，較之修正前提高
      ，自以修正前刑法第33條第5 款規定有利於被告。
    (四)刑法第28條修正前規定「2 人以上共同實施犯罪之行為者
      ，皆為正犯」，修正後規定「2 人以上共同實行犯罪之行
      為者，皆為正犯」，修法後將完全未參與犯罪行為之實行
      之陰謀共同正犯及預備共同正犯刪除，限縮共同正犯之適
      用範圍，比較結果，自以修正後刑法第28條之規定較有利
      於被告。
    (五)被告行為時之修正前刑法第41條第1 項前段規定：「犯最
      重本刑為5 年以下有期徒刑以下之刑之罪，而受6 個月以
      下有期徒刑或拘役之宣告，因身體、教育、職業、家庭之
      關係或其他正當事由，執行顯有困難者，得以1 元以上3
      元以下折算1 日，易科罰金。」，上開易科罰金折算標準
      ，並依被告行為時之罰金罰鍰提高標準條例第2 條前段（
      現已刪除，下稱修正前罰金罰鍰提高標準條例第2 條）規
      定，就其原定數額提高為100 倍折算1 日，則被告行為時
      之易科罰金折算標準，應以銀元100 元以上300 元以下折
      算1 日，經折算為新臺幣後，應以新臺幣300 元以上900
      元以下折算1 日；被告行為後之修正後刑法第41條第1 項
      前段則規定：「犯最重本刑為5 年以下有期徒刑以下之刑
      之罪，而受6 個月以下有期徒刑或拘役之宣告者，得以新
      臺幣1,000 元、2,000 元或3, 000元折算1 日，易科罰金
      。」，經比較修正前後之易科罰金折算標準，以適用被告
      行為時之修正前刑法規定，並同時引用被告行為時之修正
      前罰金罰鍰提高標準條例第2 條之規定，較有利於被告，
      則應依修正後刑法第2 條第1 項前段，適用修正前刑法第
      41條第1 項前段規定，定其易科罰金之折算標準。
    (六)修正前刑法第51條第5 款規定：「數罪併罰，分別宣告其
      罪之刑，依左列各款定其應執行者：宣告多數有期徒刑者
      ，於各刑中之最長期以上，各刑合併之刑期以下，定其刑
      期。但不得逾20年。」，而修正後刑法第51條第5 款規定
      ：「宣告多數有期徒刑者，於各刑中之最長期以上，各刑
      合併之刑期以下，定其刑期。但不得逾30年。」，裁判確
      定前犯數罪，其中一罪在刑法修正前犯者，仍有新舊法比
      較之問題（參見最高法院95年5 月23日第8 次刑事庭會議
      決議），則被告因本件數罪併罰之適用，比較結果，修正
      前之規定較有利於被告，應依修正前刑法第51條第5 款規
      定定其應執行之刑。
三、按國民身份證係證明身份之文件，而全民健康保險卡係被保
    險人參與全民健康保險，得以獲取醫療保健服務之資格證明
    ，均為刑法第212 條之特種文書，又國民身份證上「內政部
    印」之印文，係表示公務機關之資格及職務，依上揭說明，
    應屬刑法第218 條之公印文。而偽造公印文，刑法第218 條
    既有獨立處罰之規定，且較刑法第212 條之處罰為重，偽造
    刑法第212 條之文書同時偽造公印文者，為牽連犯，應論以
    刑法第218 條處刑較重之偽造公印文罪，司法院大法官會議
    釋字第82號解釋及院解字第3020號解釋著有明文。核被告甲○○就附表編號一所為，係犯刑法第218 條第1 項偽造公印
    文罪、刑法第216 條、第212 條之行使偽造特種文書罪、刑
    法第216 條、第210 條之行使偽造私文書罪、刑法第339 條
    第1 項詐欺取財罪，被告甲○○就上揭犯行與曾希哲、程夏
    韋間有犯意聯絡、行為分擔，應論以共同正犯。被告偽造署
    押之行為，為偽造私文書之階段行為；偽造私文書及偽造特
    種文書之行為，為其後行使之高度行為所吸收，均不另論罪
    。被告多次偽造公印文、行使偽造國民身分證、全民健康保
    險卡等特種文書、行使偽造銀行開戶申請書、信用卡貸款申
    請書、行動通信業務服務申請書等私文書、冒用他人名義向
    銀行辦理信用卡貸款，致銀行陷於錯誤，而核准貸款，匯入
    被告佯冒他人名義所開設之帳戶，藉以犯詐欺取財罪，罪名
    相同，時間密接，方法一致，顯係出於概括犯意為之，依修
    正前刑法第56條各論以一罪，並加重其刑。被告所犯上開連
    續偽造公印文、連續行使偽造特種文書、連續行使偽造私文
    書，及連續詐欺取財罪，各罪具有方法、目的之牽連犯關係
    ，依修正前刑法第55條後段規定，應從一重之連續偽造公印
    文罪處斷；就附表編號二所為，係犯刑法第216 條、第210
    條之行使偽造私文書罪。被告偽造署押之行為，為偽造私文
    書之階段行為；偽造私文書及偽造特種文書之行為，為其後
    行使之高度行為所吸收，均不另論罪；被告就附表編號三所
    為，係犯刑法第339 條第3 項、第1 項之詐欺取財未遂罪。
    被告甲○○就附表編號二至編號三之犯罪行為，分別與曾希
    哲、程夏韋間，有犯意聯絡及行為分擔，均為共同正犯。被
    告甲○○所犯上開各罪，其犯意各別，行為互殊，應分論併
    罰。公訴意旨雖未敘及被告偽造「丙○○」、「乙○○」國
    民身份證上「內政部印」公印文之犯行，然此部分犯行與前
    開論罪科刑部分，有牽連犯之裁判上一罪關係，應為起訴效
    力所及，本院自得併予審究。至於臺灣士林地方法院檢察署
    檢察官併案審理之96年度偵字第10892 號案件及臺灣桃園地
    方法院檢察署檢察官併案審理之96年度偵緝字第1209號案件
    ，與本件起訴事實相同，核屬同一案件，本院得併予審理。
    爰審酌被告甲○○素行非佳，因一時失慮而加入詐騙集團，
    以非法獲取並偽造他人之身份證件及全民健康保險卡，假冒
    他人名義向銀行、行動電話業者申請開設帳戶及門號使用，
    並冒用他人名義向銀行辦理信用卡貸款，致銀行陷於錯誤，
    而核撥款項，造成被害人、銀行之損失及銀行對於客戶業務
    管理之正確性、戶籍機關對國民身份證件與中央健康保險局
    對全民健康保險卡管理及核發業務之正確性，惡性非輕，惟
    斟酌被告犯罪之動機、手段及其目的，以及被告犯罪後坦承
    犯行之態度，並參酌其生活狀況、智識程度等一切情狀，就
    被告所犯上開各罪，分別量處如主文所示之刑，並定其應執
    行刑，以示儆懲。又被告所犯各罪之犯罪時間均在96年4 月
    24日以前，被告所犯之罪合於中華民國96年罪犯減刑條例第
    2 條第1 項第3 款之規定，均減其宣告刑二分之一，並依上
    開減刑條例第9 條、第10條第1 項諭知易科罰金之折算標準
    及定應執行之刑。
四、如附表應沒收之物欄所示偽造之公印文、署押，不問屬於犯
    人與否，均應依刑法第219 條規定予以宣告沒收。扣案行動
    電話1 支（含門號0000000000號SIM 卡1 張）及中國移動電
    信門號00000000000 號SIM 卡1 張，雖為共犯程夏韋所有供
    本件犯罪所用之物，業據被告供明在卷，本應依刑法第38條
    第1 項第2 款規定宣告沒收，惟已由臺灣士林地方法院檢察
    署檢察官執行銷毀處分，有99年7 月2 日檢察官扣押（沒收
    ）物品處分命令1 紙附卷足憑，因上開物品已滅失不存在，
    故不宣告沒收。
據上論斷，應依刑事訴訟法第273 條之1 第1 項、第299 條第1
項前段、第310 條之2 、第454 條第2 項，刑法第2 條第1 項前
段、第28條、第218 條第1 項、第216 條、第210 條、第212 條
、第219 條、第339 條第1 項、第3 項、第41條第1 項前段、修
正前刑法第56條、第55條、第41條第1 項前段、第51條第5 款，
刑法施行法第1 條之1 ，修正前罰金罰鍰提高標準條例第2 條，
現行法規所定貨幣單位折算新臺幣條例第2 條，中華民國96年罪
犯減刑條例第2 條第1 項第3 款、第7 條、第9 條、第10條第1
項，判決如主文。
本案經檢察官顏珮珊到庭執行職務。
中    華    民    國    99    年    11    月    10    日
                  刑事第七庭法  官  高雅敏
以上正本證明與原本無異。
如不服本判決，應於收受送達後10日內向本院提出上訴書狀，其
未敘述上訴之理由者並得於提起上訴後20日內向本院補提理由書
（均須按他造當事人之人數附繕本）「切勿逕送上級法院」。
                            書記官  陳映羽
中    華    民    國    99    年    11    月    10    日
附錄本案論罪科刑法條：
刑法第210條
偽造、變造私文書，足以生損害於公眾或他人者，處 5 年以下有
期徒刑。
刑法第212條
偽造、變造護照、旅券、免許證、特許證及關於品行、能力服務
或其他相類之證書、介紹書，足以生損害於公眾或他人者，處1
年以下有期徒刑、拘役或3 百元以下罰金。
刑法第216 條
行使第210 條至第215 條之文書者，依偽造、變造文書或登載不
實事項或使登載不實事項之規定處斷。
刑法第218條
偽造公印或公印文者，處 5 年以下有期徒刑。
盜用公印或公印文足以生損害於公眾或他人者，亦同。
刑法第339條
意圖為自己或第三人不法之所有，以詐術使人將本人或第三人之
物交付者，處5 年以下有期徒刑、拘役或科或併科1 千元以下罰
金。
以前項方法得財產上不法之利益或使第三人得之者，亦同。
前二項之未遂犯罰之。
附表：
 ┌──┬───┬───┬─────────────┬─────┬────┬────┬────────────┐
 │編號│時間  │共  犯│犯罪行為                  │所犯法條  │主文    │宣告刑及│應沒收之物              │
 │    │      │      │                          │          │        │減得之刑│                        │
 │    │      │      │                          │          │        │        │                        │
 ├──┼───┼───┼─────────────┼─────┼────┼────┼────────────┤
 │ 一 │95年6 │曾希哲│以貼有甲○○照片，而偽造「│刑法第218 │共同連續│處有期徒│1.偽造丙○○國民身分證上│
 │    │月某日│程夏韋│丙○○」名義之國民身分證，│條、第216 │犯偽造公│刑柒月，│  「內政部印」公印文1 枚│
 │    │至95年│      │推由甲○○冒用「丙○○」名│條、第210 │印文罪  │減為有期│2.偽造乙○○國民身分證上│
 │    │6 月30│      │義，以健保卡遺失為由，持偽│條、第212 │        │徒刑月│  「內政部印」公印文1 枚│
 │    │日間  │      │造之「丙○○」身分證向健保│條、第339 │        │又拾伍日│3.臺北市第五信用合作社文│
 │    │      │      │局行使申請補發健保卡，復推│條第1 項、│        │，如易科│  山分社（帳號：00000000│
 │    │      │      │由甲○○冒用「丙○○」名義│第28條、第│        │罰金，以│  5800號）活期儲蓄存款印│
 │    │      │      │，向臺北市第五信用合作社文│56條、第55│        │銀元佰│  鑑卡上偽造之「丙○○」│
 │    │      │      │山分社冒名申請開設銀行帳戶│條        │        │元即新臺│  署押1 枚、印文2 枚    │
 │    │      │      │、向中國信託商業銀行、荷蘭│          │        │幣玖佰元│4.中國信託信用卡「分期靈│
 │    │      │      │銀行、花旗銀行等冒名申辦信│          │        │折算壹日│  活金」申請書（信用卡號│
 │    │      │      │用卡貸款，致上開銀行陷於錯│          │        │。      │  ：00000000000000 00 ）│
 │    │      │      │誤，而核准貸款，並匯款至上│          │        │        │  上偽造之「丙○○」署押│
 │    │      │      │開臺北市第五信用合作社帳戶│          │        │        │  1 枚                  │
 │    │      │      │內，另推由甲○○冒用「鄭克│          │        │        │５中華電信股份有限公司文│
 │    │      │      │傑」名義，分別向中華電信及│          │        │        │  山營運處0000-000-000號│
 │    │      │      │台灣大哥大冒名申辦00000000│          │        │        │  行動電話業務申請書上偽│
 │    │      │      │43號、0000000000號、093431│          │        │        │  造之「丙○○」署押1 枚│
 │    │      │      │6148號、0000000000號、0953│          │        │        │6.中華電信股份有限公司文│
 │    │      │      │225355號、0000000000號行動│          │        │        │  山營運處0000-000-000號│
 │    │      │      │電話門號。                │          │        │        │  行動電話業務申請書上偽│
 │    │      │      │以貼有甲○○照片，而偽造「│          │        │        │  造之「丙○○」署押1 枚│
 │    │      │      │乙○○」名義之國民身分證，│          │        │        │7.中華電信股份有限公司文│
 │    │      │      │推由甲○○冒用「乙○○」名│          │        │        │  山營運處0000-000-000號│
 │    │      │      │義，以健保卡遺失為由，持偽│          │        │        │  行動電話業務申請書上偽│
 │    │      │      │造之「乙○○」身分證向健保│          │        │        │  造之「丙○○」署押1 枚│
 │    │      │      │局行使申請補發健保卡。    │          │        │        │8.台灣大哥大0000-000-000│
 │    │      │      │                          │          │        │        │  號行動通信網路業務服務│
 │    │      │      │                          │          │        │        │  申請書上偽造之「丙○○│
 │    │      │      │                          │          │        │        │  」署押3 枚            │
 │    │      │      │                          │          │        │        │9.台灣大哥大0000-000-000│
 │    │      │      │                          │          │        │        │  號行動通信網路業務服務│
 │    │      │      │                          │          │        │        │  申請書上偽造之「丙○○│
 │    │      │      │                          │          │        │        │  」署押3 枚            │
 │    │      │      │                          │          │        │        │10.台灣大哥大0000-000-000│
 │    │      │      │                          │          │        │        │  號預付卡申請書上偽造之│
 │    │      │      │                          │          │        │        │  「丙○○」署押1 枚    │
 ├──┼───┼───┼─────────────┼─────┼────┼────┼────────────┤
 │二  │95年7 │曾希哲│推由甲○○冒用「乙○○」名│刑法第216 │共同犯行│處有期徒│1.上海商業儲蓄銀行新店分│
 │    │月4日 │程夏韋│義，向銀行申請開設帳戶    │條、第210 │使偽造私│刑肆月，│  行（帳號：000000000000│
 │    │      │      │                          │條、第28條│文書罪  │如易科罰│  78號）新臺幣存款開戶及│
 │    │      │      │                          │          │        │金，以新│  各項服務申請書上偽造之│
 │    │      │      │                          │          │        │臺幣壹仟│  「乙○○」之署押2 枚  │
 │    │      │      │                          │          │        │元折算壹│2.上海商業儲蓄銀行新店分│
 │    │      │      │                          │          │        │日，減為│  行（帳號：000000000000│
 │    │      │      │                          │          │        │有期徒刑│  13號）活期儲蓄存款印鑑│
 │    │      │      │                          │          │        │貳月，如│  卡上偽造之「乙○○」之│
 │    │      │      │                          │          │        │易科罰金│  署押2 枚              │
 │    │      │      │                          │          │        │，以新臺│3.上海商業儲蓄銀行新店分│
 │    │      │      │                          │          │        │幣壹仟元│  行（帳號：000000000000│
 │    │      │      │                          │          │        │折算壹日│  13號）密碼通知書上偽造│
 │    │      │      │                          │          │        │。      │  之「乙○○」之署押2 枚│
 │    │      │      │                          │          │        │        │4.華泰商業銀行文山分行（│
 │    │      │      │                          │          │        │        │  帳號：0000000000000號 │
 │    │      │      │                          │          │        │        │  ）活期儲蓄存款申請書上│
 │    │      │      │                          │          │        │        │  偽造之「乙○○」署押3 │
 │    │      │      │                          │          │        │        │  枚                    │
 │    │      │      │                          │          │        │        │5.華泰商業銀行文山分行（│
 │    │      │      │                          │          │        │        │  帳號：0000000000000號 │
 │    │      │      │                          │          │        │        │  ）活期儲蓄存款印鑑卡上│
 │    │      │      │                          │          │        │        │  偽造之「乙○○」署押3 │
 │    │      │      │                          │          │        │        │  枚                    │
 │    │      │      │                          │          │        │        │6.木柵區農會（帳號310121│
 │    │      │      │                          │          │        │        │  00000000號）活期儲蓄存│
 │    │      │      │                          │          │        │        │  款印鑑卡上偽造之「黃清│
 │    │      │      │                          │          │        │        │  輝」署押2枚           │
 │    │      │      │                          │          │        │        │7.板信商業銀行新店分行（│
 │    │      │      │                          │          │        │        │  帳號：00000000000000號│
 │    │      │      │                          │          │        │        │  ）存摺開戶申請書上偽造│
 │    │      │      │                          │          │        │        │  之「乙○○」署押4枚   │
 │    │      │      │                          │          │        │        │8.板信商業銀行新店分行（│
 │    │      │      │                          │          │        │        │  帳號：00000000000000號│
 │    │      │      │                          │          │        │        │  ）印鑑卡上偽造之「黃清│
 │    │      │      │                          │          │        │        │  輝」署押2 枚          │
 ├──┼───┼───┼─────────────┼─────┼────┼────┼────────────┤
 │三  │95年7 │曾希哲│推由甲○○冒用「乙○○」名│刑法第339 │共同犯詐│處有期徒│                        │
 │    │月間某│程夏韋│義，向荷蘭銀行、國泰世華商│條第3 項、│欺取財未│刑月，│                        │
 │    │日    │      │業銀行等冒名申辦信用卡貸款│第1 項、第│遂罪    │如易科罰│                        │
 │    │      │      │，因銀行承辦人員發覺有異，│28條      │        │金，以新│                        │
 │    │      │      │未核准貸款而未得逞。      │          │        │臺幣壹仟│                        │
 │    │      │      │                          │          │        │元折算壹│                        │
 │    │      │      │                          │          │        │日，減為│                        │
 │    │      │      │                          │          │        │有期徒刑│                        │
 │    │      │      │                          │          │        │壹月又拾│                        │
 │    │      │      │                          │          │        │伍日，如│                        │
 │    │      │      │                          │          │        │易科罰金│                        │
 │    │      │      │                          │          │        │，以新臺│                        │
 │    │      │      │                          │          │        │幣壹仟元│                        │
 │    │      │      │                          │          │        │折算壹日│                        │
 │    │      │      │                          │          │        │。      │                        │
 └──┴───┴───┴─────────────┴─────┴────┴────┴────────────┘

司法院資訊處製作；財團法人民間司法改革基金會備份。
